【裁判字號】    99,交聲,385
【裁判日期】    991110
【裁判案由】    違反道路交通管理處罰條例聲明異議
【裁判全文】
臺灣花蓮地方法院交通事件裁定         99年度交聲字第385號
原處分機關  交通部公路總局臺北區監理所花蓮監理站玉里分站
法定代理人  林睿騰
異  議  人
即受處分人  乙○○
上列異議人即受處分人因違反道路交通管理處罰條例案件，對於
交通部公路總局臺北區監理所花蓮監理站玉里分站於中華民國99
年8月13日所為之處分（原處分案號：北監玉裁字第裁45-P00000
000），聲明異議，本院裁定如下：
    主  文
原處分撤銷。
乙○○汽車駕駛人，支線道車不讓幹線道車先行，處罰鍰新臺幣
陸佰元，並記違規點數壹點。
    理  由
一、原處分意旨略以：異議人即受處分人乙○○於民國99年 7月
    24日下午20時42分許，駕駛車號A6－8913號自小貨車（下稱
     A車），沿花蓮縣玉里鎮○○街由西向東行駛，途經中華路
    、民權街口時，與甲○○所駕駛，適沿中華路由南往北方向
    行駛，行經上開路口之車號 U8—1060號自小客貨車（下稱B
    車）發生擦撞；經花蓮縣警察局玉里分局玉里派出所警員據
    報到場處理後，認異議人有「左方車未讓右方車先行」之違
    規情事，遂掣單舉發，原處分機關則於99年 8月13日，依道
    路交通管理處罰條例第45條第 9款、第63條第1項第1款（裁
    決書漏引第 1款）等規定，裁處異議人罰鍰新臺幣（下同）
    600元，並記違規點數1點（異議人於同日委由他人收受裁決
    書）等語。
二、異議意旨則以：伊於上揭時、地，駕駛 A車小心翼翼，按交
    通規則，停讓於民權街白色線段前，視左、右、南北線段方
    向，確定無車始通行，已過中華路中心線段（車頭已過中華
    路），很不巧被一急駛之甲○○所駕駛之 B車，撞擊車尾右
    方向燈處微損。在就對方行駛的車道（中華路）兩排皆有建
    築房屋，又有劃設停車白線，顯然對方應注意而未注意，造
    成雙方車損。經警方處理，未問清原由，本人就被據以告發
    罰款（單），伊車行也已越過中心線，是甲○○撞到伊車尾
    端，何來禮讓幹線道，伊對警方之告發之罰款單，實有疑點
    與不服處，請清楚查明云云。
三、按車輛行至無號誌或號誌故障而無交通指揮人員指揮之交岔
    路口，支線道車應暫停讓幹線道車先行。未設標誌、標線或
    號誌劃分幹、支線道者，少線道車應暫停讓多線道先行；車
    道數相同時，轉彎車應暫停讓直行車先行；同為直行車或轉
    彎車者，左方車應暫停讓右方車先行。但在交通壅塞時，應
    於停止線前暫停與他方雙向車輛互為禮讓，交互輪流行駛，
    道路交通安全規則第102條第1項第2 款定有明文。又「汽車
    駕駛人，爭道行駛有下列情形之一者，處600元以上1,800元
    以下罰緩：九、支線道車不讓幹線道車先行。少線道車不讓
    多線道車先行。車道數相同時，左方車不讓右方車先行。」
    、「汽車駕駛人有第45條情形者，除依原條款處罰鍰外，記
    違規點數1點」，道路交通管理處罰條例第45條第9款、第63
    條第1項第1款亦分別有明文。且按道路交通管理處罰條例及
    道路交通安全規則有關「讓車」之規定，旨在確認行車順序
    及劃分道路路權，以維護交通往來之安全。故所謂「讓」，
    當指車輛駕駛人必須將車輛暫停，待有路權之他車輛駕駛人
    通過，安全無虞時，始能再繼續通行之謂。以此解釋交岔路
    口支線道車應讓幹線道車先行規定之旨，支線道車在遇前方
    交岔路口時，除應先暫停於同車道與交岔路口最靠近同向車
    道之垂直線（下稱停止線）後方，讓幹線道車先行通過外，
    在駛近路口跨越道路之過程中，也需隨時注意幹線道車之車
    況，做停讓之準備。至於幹、支線之區○○○○路口大小或
    巷弄門牌為判斷標準，依道路交通標誌標線號誌設置規則第
    58 條、第59條、第172條、第177條、第211條等規定，已有
    幹、支道依不同道路交通設施設置之原則，交岔路口若設有
    閃光紅燈或「讓」、「停」等標誌、標線之道路應為支線道
    ，設有閃光黃燈或未設上述相關標誌、標線道路為幹線道，
    此並經交通部於91年9月12日，以交路字第 0910008816號函
    釋明確。
四、經查：
  (一)本件事發之交岔路口雖未設閃光紅燈或黃燈，然於民權街靠
    近該路口之路面上，則設有道路交通標誌標線號誌設置規則
    第172條第1項所示之白色倒三角形之讓車標線，中華路上則
    無交通號誌一節，此有卷附道路交通事故現場圖在卷足憑，
    亦為異議人所不否認。則依前揭說明，異議人駕駛 A車由西
    往東方向所行駛之民權街，相對於甲○○駕駛 B車由南往北
    方向行駛之中華路而言，民權街係屬支線道，則異議人自應
    讓甲○○所駕駛之 B車先行，且於跨越上開交岔路口行進過
    程中，亦應隨時注意中華路（即幹線道）上車行狀況，做停
    讓之準備無訛，然異議人於行經上開交岔路口時，竟未注意
    讓幹線道車優先通行後於認為安全時始續行，卻貿然行駛，
    致與甲○○所駕駛之 B車發生擦撞，自有違反上開規定，要
    無疑義。
  (二)異議人雖主張其車頭已過中華路，惟縱先爭行通過交岔路口
    中心線，僅適反足以證明異議人未採取停讓措施，方會較幹
    線道車先行進入路口之不當，尚不能解免異議人該違規之事
    實，且證人甲○○於警詢時，陳稱：當時發現對方（即 A車
    ）突然衝過來時，伊已減速，但已來不及閃避，還是發生碰
    撞等語，互核與其於本院調查時結證所述：伊要通過路口時
    ，A車就從民權路那邊突然過來，伊發現時，A車已經在伊前
    面，伊是看到 A車的中段部位，之前也沒有聽到按喇叭聲音
    ，伊就緊急煞車，A車還是開過去，A車的側面就劃過伊車子
    的前保險桿，前車牌也脫落等情相符，參以異議人於本院調
    查時所供證人甲○○行駛之中華路比較狹窄，伊不住玉里，
    民權街、中華路究竟何者為幹線道，伊有疑問等語，顯見異
    議人駕駛 A車行經上開交岔路口時，除有未注意其所行駛之
    民權街上設有讓行之標線，而未注意辨別民權路相較於中華
    路而言係屬支線道外，行進過程中亦確有未謹慎注意中華路
    之幹線道上車行狀況，作隨時讓停之準備之違規情事無訛。
    再者，異議人本應研判該車之車速、距離確為安全時始可駛
    入交叉路口，否則，任何無路權之人儘可恣意與有優先路權
    者爭道，若肇事則以是有路權者追撞或碰撞為由卸責，則交
    通安全規則所規範優先路權之行車秩序將喪失殆盡；雖異議
    人供稱中華路比較狹窄，兩邊皆有建築房屋，無法從遠處就
    可以看到中華路上有無車輛要通過路口云云，然幹、支線道
    本非以路口大小為區分標準，且 B車所行駛之中華路為有路
    權之幹線道車，相較於行駛於支線道之A車而言，B車有先行
    之權利等情，已如上述，若違規地點之右側確有建築物影響
    視線，則異議人於行經上開交岔路口時，更應小心駕駛，暫
    停於交岔路口前，注意右方有無來車，於通過路口時更應隨
    時注意幹線道之車況，做停讓之準備。況依道路交通事故現
    場圖所示，上開交岔路口寬約 6公尺，依異議人所陳其當時
    車速約每小時20公里，則事實上其不需 2秒即可通過該路口
    ，若異議人行駛至該交岔路口前確曾於停車線暫停且注意左
    右來車之車輛動態，並遵守交通標誌禮讓路權予幹線道車，
    當可發現 B車，不致撞及幹線道車而肇事，益證異議人就本
    件交通事故之發生，確有未禮讓有路權之幹線道車先行之可
    歸責事由，異議人上開所供，實無可採。
  (三)至於異議人指稱警察當時沒有在場，為何事後要開罰單云云
    ，然A、B二車暨確有於前揭時、地發生交通事故乙情，則警
    員據報後赴現場處理，並依現場各項情狀，參酌異議人與證
    人甲○○之陳述，認異議人確有違規情事而依法告發之舉，
    核無不合，是異議人此部分所指，實有誤會。
五、另按道路交通案件處理辦法第20條前段規定：「交通法庭認
    為聲明異議有理由或聲明異議雖無理由，而原處分不當或違
    法者，應以裁定將原處分經聲明異議部分撤銷，並自為裁定
    。」，是原處分機關之處分如有不當或違法時，交通法庭自
    應撤銷原處分，另為適法之裁定。查本件異議人確有上開爭
    道行駛，支線道車不讓幹線道車先行之違規行為，業如前述
    ，是異議人本件異議，固無理由，惟警員疏未注意民權街靠
    近本件交岔路口處，已設前揭倒三角形之讓路標線，即可明
    確區○○○○○道，仍以異議人有左方車未讓右方車先行之
    違規行為予以告發，原處分機關亦逕依道路交通管理處罰條
    例第45條第 9款後段（即左方車不讓右方車先行）之規定，
    裁處異議人罰鍰 600元，則原處分就法律適用部分，容有不
    當之處，自應由本院將原處分撤銷，改依道路交通管理處罰
    條例第45條第 9款前段、第63條第1項第1款及違反道路交通
    管理事件統一裁罰基準表之規定，改諭知異議人 600元罰鍰
    ，並記違規點數1點，以資適法。
六、依道路交通案件處理辦法第19條前段，裁定如主文。
中    華    民    國    99    年    11    月    10    日
                  交通法庭      法  官  黃鴻達
上列正本證明與原本無異。
如對本裁定不服，應於送達後 5日內，向本院提出抗告狀（應抄
附繕本）。
中    華    民    國    99    年    11    月    10    日
                                書記官

司法院資訊處製作；財團法人民間司法改革基金會備份。
